【裁判字號】    85,台非,204
【裁判日期】    850808
【裁判案由】    盜匪
【裁判全文】
最高法院刑事判決                                八十五年度台非字第二○四號
    上訴人  最高法院檢察署檢察總長
    被  告  嚴正聰
右上訴人因被告盜匪案件，對於台灣彰化地方法院中華民國八十二年八月二十七日第
一審確定判決（八十二年度訴字第三○五號，起訴案號：台灣彰化地方法院檢察署八
十一年度偵字第六九五四、九五三二、九五五六號），認為違法，提起非常上訴，本
院判決如左：
    主  文
上訴駁回。
    理  由
非常上訴理由稱：「按判決不適用法則，或適用不當者，為違背法令，刑事訴訟法第
三百七十八條定有明文。本件原判決認定被告嚴正聰與許學偉、梁維和及綽號『世子
』之不詳姓名成年男子，基於共同意圖為自己不法所有之概括犯意，自民國八十一年
五月間至八十一年七月十六日止，嚴正聰先後二次，如原判決附表(二)編號五、八所示
時地，或二人或三人，分持開山刀，中共製黑星手槍及玩具手槍，以附表所示之強暴
方法，致使各該被害人不能抗拒，而強取洪榮三、林慶明等人之財產（詳如原判決附
表(二)編號五、八所示），所搶得之財物現款部分，朋分花用殆盡等情。因認被告嚴正
聰係犯懲治盜匪條例第五條第一項第一款、槍砲彈藥刀械管制條例第七條第四項、刑
法第一百八十六條之罪，並以被告所犯盜匪罪與各該次持有槍、彈之行為間，有方法
結果之牽連關係，應從一重之盜匪罪處斷。其先後二次之盜匪犯行，時間緊接，所犯
犯罪構成要件相同，顯係基於概括之犯意而反覆為之，應依連續犯之規定論以一罪，
固非無據。惟查被告犯盜匪罪時所攜帶之玩具手槍、子彈，如可供軍用，依槍砲彈藥
刀械管制條例第十三條之一之規定，即應適用刑法第一百八十七條論擬，如不能供軍
用，但因具有殺傷力，則係犯上開條例第十條第三項、第十一條第三項之罪，原判決
認犯刑法第一百八十六條之罪，顯有未當。又被告與許學偉、梁維和犯盜匪罪時（如
原判決附表(二)編號八）所攜帶之玩具手槍一枝，雖於共犯許學偉、梁維和之罪刑內，
已同時諭知沒收，但此應沒收之諭知，對被告而言，仍不失為從刑，乃原判決置應予
沒收之玩具手槍於不問，於法亦有違誤。依首揭說明，原判決自屬違背法令，案經確
定，爰依刑事訴訟法第四百四十一條、第四百四十三條提起非常上訴，以資糾正。」
等語。
本院按非常上訴旨在糾正法律上之錯誤，藉以統一法令之適用。故非常上訴審應以原
判決所確定之事實為基礎，僅就原判決所認定之犯罪事實，審核適用法令有無違誤。
查本件原確定判決並未將梁維和所有，持之與被告及許學偉共同強盜用之玩具手槍，
列入原確定判決附表(一)所示梁維和未經許可無故持有之槍枝中。而依原判決事實欄及
其附表(二)編號五、八號所示，亦僅記載被告與其他共犯分持玩具手槍一把，資為作案
工具，並未認定記載該玩具手槍有何殺傷力或可供軍用，亦未認定其可發射金屬或子
彈，而為槍砲彈藥刀械管制條例所列舉之槍枝。是原確定判決並未認定該玩具手槍為
可發射金屬或子彈而具有殺傷力之槍枝，則原確定判決顯未認被告持該玩具手槍之行
為觸犯刑法第一百八十六條之罪。又原確定判決亦未認被告有未經許可無故持有子彈
情事，自亦未認定被告因持有子彈而犯刑法第一百八十六條之罪。非常上訴意旨謂原
確定判決認定被告持有玩具手槍及子彈，觸犯刑法第一百八十六條之罪，有適用法則
不當之違法云云，顯非依原確定判決所確定之事實而為指摘，難認為有理由，應予駁
回。又按非常上訴乃對於審判違背法令之確定判決，所設之救濟方法。若僅係單純文
字漏寫，而其援引之論罪科刑法條並無錯誤，且顯然於判決無影響者，既不得提起第
三審上訴，自亦不得為非常上訴之理由。本件原確定判決，事實欄既認定被告與梁維
和、許學偉共同持梁維和所有之玩具手槍強盜被害人之財物，理由欄亦說明該玩具手
槍為被告等實施犯罪行為所用之物，且為共犯梁維和所有，分別於被告等（即梁維和
、許學偉及被告）之宣告刑內併予宣告沒收，並引用刑法第三十八條第一項第一款。
是其主文欄未於被告之主刑之下記載玩具手槍一枝沒收字樣，祇係單純文字漏寫，尚
與判決不適用法則之違法情形不相適合，且該玩具手槍又已於共犯梁維和、許學偉之
主刑下，諭知沒收，則上開漏寫，顯然於判決不生影響。非常上訴意旨，執此指摘原
判決違背法令，尚有誤會，其上訴難認有理由，亦應予駁回。
據上論結，應依刑事訴訟法第四百四十六條，判決如主文
中      華      民      國    八十五    年      八      月      八      日
                              最高法院刑事第六庭
                                  審判長法官  董  明  霈
                                        法官  丁  錦  清
                                        法官  楊  商  江
                                        法官  賴  忠  星
                                        法官  林  茂  雄
      右正本證明與原本無異
                                              書  記  官
中      華      民      國    八十五    年      八      月     十五     日


司法院資訊處製作；財團法人民間司法改革基金會備份。
